高雄高等行政法院判決　　　　　　　　　　　　　　九十三年度訴字第一四九號
　　　　　　　　　　　　　　　.
　　原　　　告　甲○○
　　被　　　告　高雄市監理處
　　代　表　人　簡信一　代理處.
　　訴訟代理人　乙○○
右當事人間因申請換發駕駛執照事件，原告不服高雄市政府中華民國九十二年十二月
十日高市府法一字第０九二００六七七七二號訴願決定，提起行政訴訟。本院判決如
左：
　　主  文
原告之訴駁回。
訴訟費用由原告負擔。
    事  實
甲、事實概要：
緣原告於民國（下同）九十二年八月間向被告申請駕駛執照之換發，因原告有違反道
路交通管理事件之罰鍰尚未繳清，被告乃予以拒絕。原告不服，提起訴願，經遭決定
駁回，遂提起本件行政訴訟。
乙、兩造之聲明：
一、原告聲明求為判決：
（一）訴願決定及原處分均撤銷。
（二）訴訟費用由被告負擔。
二、被告聲明求為判決：
（一）原告之訴駁回。
（二）訴訟費用由原告負擔。
丙、兩造主張之理由：
一、原告起訴意旨略謂：
（一）原告於法定期限內辦理換取新駕照，遭承辦單位羅列案件為藉口，不讓原告換
      發新駕照，並一再要求原告先支付所羅列案件之金錢，惟原告至今未收到被告
      所謂舉發通知單。
（二）依司法院釋字第二七五號解釋、行政程序法第四十三條及行政訴訟法第一百三
      十六條規定可知，人民有無違反法律上義務仍應由被告負舉證責任，被告以未
      經事實證據明確之案件，威脅原告付款之模式及曲解法令之行為，原告不服。
二、被告答辯意旨略謂：
（一）按「汽車所有人或駕駛人應於向公路監理機關辦理汽車檢驗、各項登記或換發
      牌照、執照前，繳清其所有違反本條例尚未結案之罰鍰。」、「受處分人，不
      服第八條主管機關所為之處罰，得於接到裁決書之翌日起二十日內，向管轄地
      方法院聲明異議，法院受理前項異議，以裁定為之。不服前項裁定，受處分人
      或原處分機關得為抗告。但對抗告之裁定不得再抗告。」為道路交通管理處罰
      條例第九條之一及第八十七條所明定。又按「車輛所有人、駕駛人、行人或其
      他使用道路之行為人，違反本規則之規定者，依道路交通管理處罰條例之規定
      處罰‧‧‧。」，「汽車駕駛執照自發照之日起每滿六年換發一次，汽車駕駛
      人應於有效期限屆滿一個月內向監理機關申請換發新照。」為道路交通安全規
      則第七條及第五十二條第一項明定。另司法院釋字第四一八號解釋謂：憲法第
      十六條保障人民有訴訟之權，旨在確保人民有一法定程序提起訴訟及受公平審
      判之權利。至於訴訟救濟，究應循普通訴訟程序抑依行政訴訟程序為之，則由
      立法機關依職權衡酌訴訟案件之性質及既有訴訟制度之功能而為設計。道路交
      通管理處罰條例第八十七條規定，受處分人因交通違規事件，不服主管機關所
      為之處罰，得向管轄地方法院聲明異議；不服地方法院聲明異議所為之裁定，
      得為抗告，但不得再抗告。此項程序，既已給予當事人申辯及提出證據之機會
      ，符合正當法定程序，與憲法第十六條保障人民訴訟之意旨尚無牴觸。
（二）原告於九十二年八月十九日至被告處辦理換領駕駛執照時有以下三件違反道路
      交通管理事件尚未結案：(1)八十八年一月二十七日十三時四十分（答辯狀誤載
      為四時）當場為警員掣填第１３３４４４號舉發違反道路交通管理事件通知單
      ，舉發違反道路交通管理處罰條例第五十六條第一項第四款之規定。(2)九十一
      年六月八日十一時二十七分駕駛車號ＪＨ─９６９９號自用小客車，在台北市
      ○○○路違規左轉，當場遭警掣填第ＡＢＸ７６３０１９號通知單舉發違反道
      路交通管理處罰條例第四十八條第一項第二款之規定。(3)九十二年一月二十八
      日十二時二十分駕駛車號３Ｗ─２１９２號自用小客車於國道三號南向一六九
      公里處超速行駛當場為員警掣填第Ｚ00000000號通知單，舉發違反道
      路交通管理處罰條例第三十三條之規定在案。
（三）次查，原告於訴願期間，依道路交通管理處罰條例第八十七條規定之程序尋求
      救濟。前述(1)第１３３４４４號通知單已裁定撤銷原處分確定，另前述(2)第Ａ
      ＢＸ７６３０１９號及前述(3)第Ｚ00000000號處分仍未繳納結案，此
      非被告權責，被告否准其換發駕駛執照，依法核無違誤。
（四）上述第三件之Ｚ00000000號處分舉發通知單，舉發填單員警於收受通
      知聯簽章處載明無正當理由拒簽，當場交付駕駛人，原告因未依到案日期自動
      繳納罰鍰結案，高雄市政府交通局依道路交通管理處罰條例第九條規定開立裁
      決書，送達戶籍地之大樓管理員簽收在案。原告業依道路交通管理處罰條例第
      八十七條規定於接到裁決書之翌日起二十日內、向管轄地方法院聲明異議。經
      臺灣高等法院高雄分院（下稱高雄高分院）刑事裁定抗告無理由駁回，違規列
      管在案。原告違反道路交通管理事件為不爭事實，被告於受理原告申請換發駕
      駛執照時，係依前揭違反道路交通管理處罰條例第九條之一規定，否准其申請
      ，依法自屬有據，認事用法俱無不合。綜上所述，原告之訴顯無理由，請駁回
      其訴。
    理  由
一、按「汽車所有人或駕駛人應於向公路監理機關辦理汽車檢驗、各項登記或換發牌
    照、執照前，繳清其所有違反本條例尚未結案之罰鍰。」為道路交通管理處罰條
    例第九條之一所明定。
二、經查，原告於九十二年八月十九日至被告處辦理換領駕駛執照時，被告以原告有
    下列三件違反道路交通管理事件尚未結案為由，而未予受理：（一）八十八年一
    月二十七日十三時四十分駕駛車號ＪＨ─９６９９號自小客車，在中壢市○○路
    畫有黃線路段停車。（二）九十一年六月八日十一時二十七分駕駛車號ＪＨ─９
    ６９９號自用小客車，在台北市○○○路違規左轉。（三）九十二年一月二十八
    日十二時二十分駕駛車號３Ｗ─２１９２號自用小客車，於國道三號南向一六九
    公里處超速行駛。嗣原告向高雄市政府交通局提出陳情書，經高雄市政府交通局
    函轉被告處理，被告乃函復原告，以原告尚積欠上開交通違規三件尚未結清，俟
    原告結清所積欠之交通違規案件後，被告始予受理等情，為兩造所不爭，並有被
    告九十二年九月一日高市監二字第０九二００一三七八六號函影本附於本院卷可
    稽，堪以信實。
三、原告雖執前詞以為爭執，惟查，原告上開（一）八十八年一月二十七日十三時四
    十分駕駛車號ＪＨ─９６９９號自小客車，在中壢市○○路畫有黃線路段停車違
    規事件，雖經原告依道路交通管理處罰條例第八十七條規定提起救濟，而由法院
    裁定將原處分撤銷，不予處罰在案，然查，另上開（二）九十一年六月八日十一
    時二十七分駕駛車號ＪＨ─９６９９號自用小客車，在台北市○○○路違規左轉
    違規事件，經臺灣高雄地方法院（下稱高雄地院）於九十二年八月二十五日以九
    十二年度交聲字第三八六號交通事件裁定書裁定：「原處分撤銷，發交高雄市政
    府交通局交通事件裁決所（現更名為交通事件裁決處）」後，該處乃重行於九十
    二年十二月十七日製作裁決書，並於九十二年十二月十八日通知原告到案，然因
    姓名不符遭拒收退回在案，現由該處辦理送達程序中，至上開（三）九十二年一
    月二十八日十二時二十分駕駛車號３Ｗ─２１９２號自用小客車，於國道三號高
    速公路南向一六九公里處超速行駛違規事件，業經原告向高雄地院聲明異議，遭
    裁定駁回，提起抗告，亦遭高雄高分院裁定抗告駁回確定在案等情，此經被告及
    高雄市政府交通局陳述明確，並有高雄地院九十二年度交聲字第三八六號交通事
    件裁定影本、高雄地院雄院貴刑未九二交聲三八六字第六七二四一號執行通知單
    、郵局掛號回執、高雄高分院九十二年度交抗字第一五九號刑事裁定影本附於本
    院卷可按。另按，對於交通案件聲明異議，並無停止執行之效力，此亦為道路交
    通案件處理辦法第十五條前段所明定。是原告對於上開（二）、（三）交通違規
    事件，尚有應繳納之罰鍰而未予繳納之事實，洵堪認定，揆諸首揭道路交通管理
    處罰條例第九條之一之規定，被告否准原告換發駕駛執照，於法並無不合。從而
    ，原告指稱其於法定期限內辦理換取新駕照，竟遭承辦單位羅列案件為藉口，不
    讓其換發新駕照，被告未依司法院釋字第二七五號及行政程序法第四十三條、行
    政訴訟法第一百三十六條之規定，負舉證責任云云，尚非有據，自無足採。
四、綜上所述，被告否准原告申請駕駛執照之換發，其認事用法，洵無違誤，訴願決
    定予以維持，亦無不合。原告之訴為無理由，應予駁回。
據上論結，本件原告之訴為無理由，爰依行政訴訟法第一百九十五條第一項後段、第
九十八條第三項前段，判決如主文。
中　　　華　　　民　　　國    九十三　　年　  　五　　　月　　二十五　　日
                              高雄高等行政法院第二庭
                                          審判長法官  呂佳徵
                                          法      官　蘇秋津
                                          法      官　林勇奮
右為正本係照原本作成。
如不服本判決，應於判決送達後二十日內向本院提出上訴書狀，其未表明上訴理由者
，應於提起上訴後二十日內向本院提出上訴理由書（須按對造人數附繕本）；如於本
判決宣示或公告後送達前提起上訴者，應於判決送達後二十日內補提上訴理由書（須
附繕本）。未表明上訴理由者，逕以裁定駁回。提起上訴應預繳送達用雙掛號郵票七
份（每份三十四元）。
中　　　華　　　民　　　國    九十三　　年　  　五　　　月　　二十五　　日
                                          法院書記官  黃玉幸
